【裁判字號】    95,訴,856
【裁判日期】    950601
【裁判案由】    殺人未遂
【裁判全文】
臺灣臺中地方法院刑事判決               95年度訴字第856號
公  訴  人  臺灣臺中地方法院檢察署檢察官
被      告  乙○○
指定辯護人  本院公設辯護人  丁○○
上列被告因殺人未遂案件，經檢察官提起公訴（95年度偵字第62
62號），本院判決如下：
    主    文
本件公訴不受理。
    理    由
一、公訴意旨略以：被告乙○○因向臺中縣豐原市○○○路 687
    號YC三陽機車行借用車牌號碼MS9—290號機車逾期不還，於
    民國95年03月18日17時許，適被告乙○○騎乘上開機車經過
    該機車行，為該機車行之友人即告訴人丙○○、甲○○看見
    ，告訴人丙○○、甲○○即共乘機車前往追趕要求返還機車
    ，並至豐原市○○街與愛國街口追上，此際，被告乙○○竟
    基於殺人之犯意，自其身上取出折疊刀一把，先砍殺甲○○
    ，因甲○○閃躲未果，遂回頭持上開折疊刀朝告訴人丙○○
    之左腰部刺下一刀，抽出該刀後，欲再刺下第二刀時，為告
    訴人丙○○閃躲而未中，並立即駕駛該機車離開現場，告訴
    人丙○○經送行政院衛生署豐原醫院急救後，受有左側腹壁
    開放性傷口之傷害，並住院觀察中，嗣經警方據報前往被告
    住處埋伏，於95年03月18日21時許，將欲回到住處之被告乙○○逮捕查獲，並當場在其身上扣得前開折疊刀一把，案經
    告訴人丙○○訴由臺中縣警察局豐原分局報告偵辦；因認被
    告乙○○涉犯刑法第271條第2項、第1項之殺人未遂罪嫌。
二、公訴人認被告前開犯行，係涉犯殺人未遂之罪嫌，惟按刑法
    上殺人未遂罪與傷害罪之區別，應視加害人有無殺意以為斷
    ，被害人所受傷害程度，固不能據為認定有無殺意之唯一標
    準，但加害人下手及經過情形如何，於審究犯意方面，仍不
    失為重要參考資料。經查：
    （一）被告與告訴人丙○○及證人甲○○，並無任何仇恨怨
          懟，案發當天，因告訴人丙○○與證人甲○○見被告
          騎乘前開機車，遂共同騎乘機車追趕而上，要求被告
          返還機車予車行，被告遭攔下後，即執持折疊刀追趕
          證人甲○○，之後再返回，趁告訴人丙○○毫無防備
          之際，朝告訴人丙○○腰部刺一刀，欲刺第二刀時，
          經告訴人丙○○閃躲，以致劃傷手臂，目前傷勢均已
          復原，無任何異狀或後遺症等情，業據告訴人丙○○
          及證人甲○○於本院審理中到庭證述屬實（參照本院
          卷第66至71頁）。因此，被告供稱因遭告訴人丙○○
          及證人甲○○攔下，以致持刀傷害告訴人丙○○之犯
          罪動機，應堪認定。
    （二）而告訴人丙○○經送豐安醫院急救結果，左腰裂傷約
          2.5公分長、1公分深，局部探測「無重要器官受傷」
          ，深至肌肉層，為安全起見，建議轉至行政院衛生署
          豐原醫院進一步檢查，當時出血不多，血壓正常，無
          腹膜炎現象，於該院就診處理時，狀況穩定，此有豐
          安醫院95年05月12日95豐安義字第19號函在卷可稽（
          參照本院卷第55頁）；又告訴人丙○○經轉至行政院
          衛生署豐原醫院治療結果，因左腰部穿刺傷深及腹腔
          且產生腹腔壁血腫，因懷疑傷及腹內臟器，故於95年
          3月18日至95年3月21日住院觀察治療，住院中無明顯
          腹內器官損傷之症狀，改門診追蹤治療，95年4月3日
          最後一次門診時，恢復良好，此有行政院衛生署豐原
          醫院95年04月26日豐醫歷字第0950003034號函在卷可
          參（參照本院卷第47、48頁）。由此可知，告訴人陳
          冠穎當時所受之傷害，並未傷及重要器官或內部臟器
          ，並無危及生命之情形。
    （三）觀諸上情，被告持刀刺傷告訴人丙○○之犯罪動機，
          係因遭到不相識之告訴人丙○○及證人甲○○，騎乘
          機車尾隨並圍堵，以致出手傷人，被告面對手無寸鐵
          之告訴人丙○○及證人甲○○，卻執持折疊刀襲擊之
          行為，固屬可議，惟被告與告訴人丙○○既不相識，
          自無可能有何深仇大恨，足以引發被告之殺人動機，
          因此，被告否認有殺人動機，應屬合理之辯解。又依
          據被告在持刀刺傷告訴人丙○○而第二刀遭告訴人陳
          冠穎閃躲之後，被告並未繼續持刀朝告訴人丙○○攻
          擊，以告訴人丙○○仍停留在現場之情況下，被告若
          有殺人犯意，理當應繼續攻擊告訴人丙○○，以致告
          訴人丙○○受傷倒地為止，然被告卻自行騎乘機車離
          去，更見被告確無殺人之犯意。再者，被告攻擊毫無
          防備之告訴人丙○○，選擇下手之部位係左腰部，傷
          口約2.5公分長、1公分深，未傷及內部臟器及重要器
          官（業如前述），而被告持以行兇之扣案折疊刀，經
          本院當庭勘驗結果，刀刃部分長7. 5公分，刀柄10公
          分（參照本院卷第75頁），被告執持之折疊刀，刀刃
          長達7.5公分，但告訴人丙○○之傷口深僅1公分，可
          見被告於案發當時下手之力道不重，並無致人於死之
          意圖。否則，以該折疊刀刀刃之長度，加上適當之下
          手力道，業已足使被害人遭受危及重要器官之嚴重傷
          害。
    （四）綜觀上情，被告持刀刺傷告訴人丙○○之行為，應係
          基於普通傷害之犯意，並無殺人之故意甚明。檢察官
          認被告涉犯殺人未遂罪嫌，尚有未洽，本院爰基於社
          會基本事實同一之前提下，逕予變更起訴法條為刑法
          第277條第1項之傷害罪。
三、按告訴乃論之罪，其告訴經撤回者，應諭知不受理之判決，
    刑事訴訟法第303條第3款定有明文。本件被告乙○○經檢察
    官以刑法第271條第2項、第1 項之殺人未遂罪提起公訴，經
    本院審理結果，認為僅係基於普通傷害之犯意，而予變更起
    訴法條為刑法第277條第1項之傷害罪（業如前述），依照刑
    法第287 條前段之規定，普通傷害罪係屬告訴乃論之罪，茲
    經告訴人丙○○於第一審辯論終結前當庭具狀撤回告訴，此
    有撤回告訴狀在卷可按（參照本院卷第40頁），爰予諭知不
    受理之判決。
據上論斷，應依刑事訴訟法第300條、第303條第3 款，判決如主
文。
中    華    民    國    95    年    6     月    1     日
                  刑事第五庭    審判長法  官  賴恭利
                                      法  官  林慧貞
                                      法  官  巫淑芳
上開正本證明與原本無異。
如不服本判決，應於送達後10日內向本院提出上訴狀（須附繕本
），上訴於臺灣高等法院臺中分院。
                                      書記官  王麗麗
中    華    民    國    95    年    6     月    1     日


司法院資訊處製作；財團法人民間司法改革基金會備份。
